---
output: github_document
---

<!-- README.md is generated from README.Rmd. Please edit that file -->

```{r, include = FALSE}
knitr::opts_chunk$set(
  collapse = TRUE,
  comment = "#>",
  fig.path = "man/figures/README-",
  out.width = "100%"
)
```

# derdf.infracoes

<!-- badges: start -->
[![Lifecycle: experimental](https://img.shields.io/badge/lifecycle-experimental-orange.svg)](https://lifecycle.r-lib.org/articles/stages.html#experimental)
<!-- badges: end -->

Este pacote contém os dados de Autos de Infração registrados pelo Departamento de Estradas de Rodagem do Distrito Federal no mes de Abril de 2021.

## Instalação

``` r
# install.packages("devtools")
devtools::install_github("marwincarmo/derdf.infracoes")
```
## Introdução

Este relatório foi desenvolvido como trabalho final para o curso de [Faxina de dados da Curso-R](https://curso-r.com/cursos/faxina/). O objetivo do trabalho final é aplicar os conceitos ensinados no curso em alguma base de dados de acesso público, transformando uma base untidy em tidy. Em linhas gerais, uma base tidy deve apresentar cada observação em uma só linha da tabela e cada variável de interesse ter sua própria coluna.

### Apresentação da base

A base que será apresentada neste relatório foi obtida no [Portal Brasileiro de Dados Abertos](https://dados.gov.br/). Esta plataforma reune conjuntos de dados e informações públicas de diversas esferas da administração pública.

A base escolhida foi o [Relatório de Infrações de Trânsito](https://dados.gov.br/dataset/infracoes-transito) do [Departamento de Estradas de Rodagem do Distrito Federal](http://www.der.df.gov.br/) (DER-DF), do mês de Abril de 2021. Estes dados foram escolhidos em uma busca casual por bases de dados "bagunçadas" e que poderiam fornecer informações importantes após o tratamento apropriado.

A página do DER-DF carece de relatórios detalhados sobre o registro de infrações nas rodovias do estado. A análise cuidadosa destas informações pode auxiliar na identificação da frequência e gravidade de infrações de trânsito em cada rodovia do Distrito Federal. As Leis de Trânsito fornecem normas e condutas para uma boa convivência no trânsito e segurança dos transuentes. Identificar a frequência e gravidade das infrações por infrator, local ou horário pode fornecer informações valiosas para a implementação de fiscalização e políticas de prevenção de acidentes na estrada.

### Objetivos da faxina

Embora a base apresente uma estrutura em que cada observação se encontra em uma única linha, é nas colunas que residem os problemas de *untidyness*.

A começar pelos tipos de veículos infratores, há diversos registros se referindo a um mesmo tipo de veículo com grafias diferentes, diferenças no padrão de abreviação das palavras e de acentuação das letras, além palavras com letras faltantes.

O maior problema desta base reside nas colunas de identificação do local da infração. Elas se dividem em `auinf_local_rodovia`, `auinf_local_km`, `auinf_local_referencia` e `auinf_local_complemento`. Apesar da existência das colunas para a divisão dos detalhes do local, são poucos registros que a obedecem. Na maior parte, se observa que todas as informações relevantes para identificação do local da infração estão concatenadas em uma única string na coluna `auinf_local_rodovia`. O trabalho principal da faxina será extrair estas informações, colocá-las em sua devida coluna e padronizar a grafia das siglas, complementos e referências, já que também estão registradas das mais variadas formas.

A base de dados também fornece colunas de latitude e longitude. No entanto, além de raros os registros, os que estão disponíveis não parecem fornecer uma localização válida.

### Fluxo da faxina: objetivos do script

O [script](https://github.com/marwincarmo/derdf.infracoes/blob/master/data-raw/DATASET.R) com os códigos de transformação da base segue o seguinte fluxo:

1) Arrumação da coluna `tipo_veiculos` para padronizar o registro tipos de veículos infratores

2) Passa os valores da coluna `cometimento` com o dia de registro da infração do formato character para o formato date.

3) Extração dos dados de referência concatenados na coluna `auinf_local_rodovia` para a coluna agrupadora de cada informação específica. Primeiro se buscou a informação de sentido da rodovia, seguido da quilometragem do local da infração, o nome da rodovia e as informações complementares. Cada etapa seguiu uma sequência de extração, manipulação e padronização das informações.

### Análises

O detalhamento do local das infrações possibilitado pela faxina na base original permite que se analise com detalhes informações sobre categorias de veículos e tipos de infratores, bem como possibilita a identificação de pontos específicos das rodovias onde se observam as infrações e a gravidade das mesmas. O formato original da base de dados impossibilitava que o usuário tivesse acesso a este tipo de informação detalhada.

Com a base "limpa" algumas investigações se tornam possíveis:

#### Infrações por tipo de veículo

```{r message=FALSE}
# carregando a base de dados e os pacotes para manipulação e visualização dos dados
library(tidyverse)
library(derdf.infracoes)
base <- derdf.infracoes::base_infracoes_derdf_abril_21
```


```{r}
gravidade_veic <- base %>% 
  dplyr::group_by(tipo_veiculo, grav_tipo) %>% 
  dplyr::tally() %>% 
  dplyr::group_by(tipo_veiculo) %>% 
  dplyr::mutate(n_veic = sum(n)) %>%  
  # selecionando os veiculos com maiores números de registro
  dplyr::filter(n_veic > 1000) %>% 
  dplyr::ungroup() %>% 
  dplyr::mutate(tipo_veiculo = forcats::fct_reorder(tipo_veiculo, n_veic, sum),
                grav_tipo = factor(grav_tipo, levels = c("Leve", "Média", "Grave", "Gravíssima")))

gravidade_veic %>% 
  ggplot(aes(x = tipo_veiculo, y = n, fill = grav_tipo)) + 
  scale_fill_viridis_d(option = "A", begin = .9, end = .4) +
  geom_col(position = "dodge") +
  coord_flip() +
  labs(x = "Veículo", y = "Quantidade", fill = "Infração") +
  guides(fill = guide_legend(reverse = TRUE)) +
  theme_minimal(12) +
  theme(legend.position = c(.9,.5))
```

É possível verificar que os automóveis são o tipo de veículo com o maior registro de infrações, seguindo uma lógica, visto ser este o tipo de veículo em maior número nas estradas. Também vemos que as infrações de gravidade Média são mais frequentes para todos os principais tipos de veículos analisados e que, em geral, infrações Graves e Gravíssimas tem frequência semelhante.

#### Infrações por rodovia

```{r}
gravidade_rodovia <- base %>% 
  dplyr::group_by(auinf_local_rodovia_codigo, grav_tipo) %>% 
  dplyr::tally() %>% 
  # retirando NA e Vias de Ligação
  dplyr::filter(!is.na(auinf_local_rodovia_codigo),
         !stringr::str_detect(auinf_local_rodovia_codigo, "VIA.")) %>% 
  dplyr::group_by(auinf_local_rodovia_codigo) %>% 
  dplyr::mutate(n_rodovia = sum(n)) %>%  
  dplyr::ungroup() %>% 
  # selecionando as principais rodovias registradas
  dplyr::filter(n_rodovia > 1000) %>% 
  dplyr::mutate(auinf_local_rodovia_codigo = forcats::fct_reorder(auinf_local_rodovia_codigo, n_rodovia),
                grav_tipo = factor(grav_tipo, levels = c("Leve", "Média", "Grave", "Gravíssima"))) 
  
gravidade_rodovia %>% 
  ggplot(aes(x = auinf_local_rodovia_codigo, y = n, fill = grav_tipo)) + 
  scale_fill_viridis_d(option = "A", begin = .9, end = .4) +
  geom_col() +
  coord_flip() +
  labs(x = "Rodovia", y = "Quantidade", fill = "Infração") +
  guides(fill = guide_legend(reverse = TRUE)) +
  theme_minimal(12) +
  theme(legend.position = c(.9,.5))
```

O volume de infrações cometidas na DF-075 é substancialmente maior do que nas demais rodovias. Outro destaque é que a DF-001 é a rodovia com maiores índices de infrações Graves e Gravíssimas dentre todas as analisadas.

#### Infrações por horário

```{r}
base %>% 
  dplyr::mutate(grav_tipo = factor(grav_tipo, levels = c("Leve", "Média", "Grave", "Gravíssima"))) %>% 
  ggplot(aes(x = hora_cometimento, y = ..density..)) +
  geom_freqpoly(mapping = aes(colour = grav_tipo), bins = 50) +
  scale_x_time(breaks = hms::hms(hours = seq(0, 24, 4))) +
  scale_color_viridis_d(option = "A", begin = .9, end = .1) +
  guides(colour = guide_legend(reverse = TRUE)) +
  theme_minimal(12) +
  labs(x = "", colour = "Infração") +
  theme(axis.title.y=element_blank(),
        axis.text.y=element_blank(), 
        axis.ticks.y=element_blank(),
        axis.line.y = element_blank(),
        legend.position = c(.9,.5))

```

É possível ver que infrações Graves e Gravíssimas tem um pico maior no horário da manhã e ao final da tarde, enquanto que as Leves e Médias apresentam uma certa constância durante o dia.


