---
output: github_document
---

<!-- README.md is generated from README.Rmd. Please edit that file -->

```{r, include = FALSE}
knitr::opts_chunk$set(
  collapse = TRUE,
  comment = "#>",
  fig.path = "man/figures/README-",
  out.width = "100%"
)
```

# derdf.infracoes

<!-- badges: start -->
[![Lifecycle: experimental](https://img.shields.io/badge/lifecycle-experimental-orange.svg)](https://lifecycle.r-lib.org/articles/stages.html#experimental)
<!-- badges: end -->

Este pacote contém os dados de Autos de Infração registrados pelo Departamento de Estradas de Rodagem do Distrito Federal no mes de Abril de 2021.

## Instalação

``` r
# install.packages("devtools")
devtools::install_github("marwincarmo/derdf.infracoes")
```
## Introdução

Este relatório foi desenvolvido como trabalho final para o curso de [Faxina de dados da Curso-R](https://curso-r.com/cursos/faxina/). O objetivo do trabalho final é aplicar os conceitos ensinados no curso em alguma base de dados de acesso público, transformando uma base untidy em tidy. Em linhas gerais, uma base tidy deve apresentar cada observação em uma só linha da tabela e cada variável de interesse ter sua própria coluna.

### Apresentação da base

A base que será apresentada neste relatório foi obtida no [Portal Brasileiro de Dados Abertos](https://dados.gov.br/). Esta plataforma reune conjuntos de dados e informações públicas de diversas esferas da administração pública.

A base escolhida foi o [Relatório de Infrações de Trânsito](https://dados.gov.br/dataset/infracoes-transito) do [Departamento de Estradas de Rodagem do Distrito Federal](http://www.der.df.gov.br/) (DER-DF), do mês de Abril de 2021. Estes dados foram escolhidos em uma busca casual por bases de dados "bagunçadas" e que poderiam fornecer informações importantes após o tratamento apropriado.

A página do DER-DF carece de relatórios detalhados sobre o registro de infrações nas rodovias do estado. A análise cuidadosa destas informações pode auxiliar na identificação da frequência e gravidade de infrações de trânsito em cada rodovia do Distrito Federal. As Leis de Trânsito fornecem normas e condutas para uma boa convivência no trânsito e segurança dos transuentes. Identificar as infrações cometidas em cada rodovia específica pode fornecer informações valiosas para a implementação de fiscalização e políticas de prevenção de acidentes na estrada.

### Objetivos da faxina

### Visualização

```{r message=FALSE}
library(tidyverse)
library(derdf.infracoes)

base <- derdf.infracoes::base_infracoes_derdf_abril_21
```

```{r}
gravidade_veic <- base %>% 
  dplyr::group_by(tipo_veiculo, grav_tipo) %>% 
  dplyr::tally() %>% 
  dplyr::group_by(tipo_veiculo) %>% 
  dplyr::mutate(n_veic = sum(n)) %>% arrange(desc(n_veic)) %>% 
  # selecionando os principais veiculos registrados
  dplyr::filter(n_veic > 1000) %>% 
  dplyr::ungroup() %>% 
  dplyr::mutate(tipo_veiculo = forcats::fct_reorder(tipo_veiculo, n_veic, sum),
                grav_tipo = factor(grav_tipo, levels = c("Leve", "Média", "Grave", "Gravíssima"))) 

```

```{r}
gravidade_veic %>% 
  ggplot() + 
  scale_colour_brewer(palette = "YlOrRd") +
  geom_col(aes(x = tipo_veiculo, y = n, fill = grav_tipo), position = "dodge") +
  coord_flip() +
  theme_minimal(12)
```

